臺灣臺北地方法院刑事判決　　　　　　　　　　　九十一年度交簡上字第一九三號
　　上　訴　人　甲○○
右列上訴人因公共危險案件，不服臺灣臺北地方法院臺北簡易庭民國九十一年七月三
十日九十一年度北交簡字第一五五一號簡易判決（臺灣臺北地方法院檢察署檢察官聲
請簡易判決處刑書案號：九十一年度偵字第七二四二號），提起上訴，本院管轄之第
二審合議庭判決如左：
    主    文
上訴駁回。
    事    實
一、甲○○於民國九十一年二月五日下午四時許飲用酒類，明知其已因服用酒類，達
    不能安全駕駛動力交通工具之程度，竟仍於同日下午五時五十分許駕駛車牌號碼
    ＥＮ－一四五一號（原審誤載為一五四一號）動力交通工具自用小客車，行經臺
    北市○○○路與松江路口，為警攔停並進行呼氣酒精濃度檢測，甲○○於同日下
    午六時十六分許之呼氣酒精濃度為一‧０九亳克＼公升，因而發覺上情。
二、案經臺北市政府警察局中山分局報請臺灣臺北地方法院檢察署檢察官聲請簡易判
    決處刑。
    理    由
一、訊據被告甲○○固不否認於右揭時、地飲用酒類，仍駕駛車牌號碼ＥＮ－一四五
    一號動力交通工具自用小客車，於行經臺北市○○○路與松江路口，為警攔停並
    進行呼氣酒精濃度檢測，其於同日下午六時十六分許之呼氣酒精濃度為一‧０九
    亳克＼公升等情，惟辯稱：呼氣酒精濃度並未就個別被告為調查，實則當日其自
    蘆洲行駛至查獲地，並非無法駕駛，又其尚須繳納舉發單罰鍰，有一罪二罰之嫌
    ，另原審並未就被告資力為調查，量刑過重云云。
二、經查：
（一）被告於九十一年二月五日下午四時許飲用酒類後，仍於同日下午五時五十分許
      駕駛車牌號碼ＥＮ－一四五一號動力交通工具自用小客車，行經臺北市○○○
      路與松江路口時，為警攔停並進行呼氣酒精濃度檢測，被告於同日下午六時十
      六分許之呼氣酒精濃度為一‧０九亳克＼公升之事實，業據被告於警訊及本院
      調查、審理中自承無訛，核與酒精濃度檢測單、臺北市政府警察局舉發違反道
      路交通管理事件通知單、刑法第一百八十五條之三案件測試觀察紀錄表所載相
      符；其中被告於九十一年二月五日下午六時十六分許之呼氣酒精濃度為一‧０
      九亳克＼公升，查獲、測試、訊問過程中有語無倫次情事，亦經現場處理員警
      當場觀察、測試後記載明確，有酒精濃度檢測單、刑法第一百八十五條之三案
      件測試觀察紀錄表附卷可按。
（二）被告雖辯稱呼氣酒精濃度並未就個別被告為調查，實則當日其自蘆洲行駛至查
      獲地，並非無法駕駛云云，然刑法第一百八十五條之三規定所謂「不能安全駕
      駛」，係抽象危險犯，並不以發生具體危險為必要，對於呼氣酒精濃度已達每
      公升０．五五毫克（０．五五亳克＼公升）以上，肇事率為一般正常人之十倍
      ，認為已達不能安全駕車之標準，此業經法務部八十八年五月十八日以法八八
      檢字第００一六六九號函告週知，應為絕對不能安全駕駛動力交通工具；而就
      醫學文獻所知，酒精對人體造成之影響，於呼氣時酒精濃度達每公升０‧二五
      毫克（約合體內血液中酒精濃度五０亳克＼公升或百分之零點零五）即會輕度
      中毒，造成輕度協調功能降低，呼氣酒精濃度達每公升０‧五毫克時（約合體
      內血液中酒精濃度一００亳克＼公升或百分之零點一）屬輕到中度中毒症狀，
      出現反應較慢、感覺減低、影響駕駛之狀況，又飲酒後一小時許，其體內血液
      酒精濃度可達最高，飲酒一小時後其體內之酒精濃度隨即消減，此亦分別有行
      政院國軍退除役官兵輔導委員會臺北榮民總醫院八十八年八月五日（八八）北
      總內字第二六八六八號函、八十八年十月二十六日（八八）院賓文廉字第一三
      四０七號臺灣高等法院函附台北醫學院附設醫院精神科主任蔡尚穎「酒精對人
      體生理與行為之影響」一文可據。本件被告於九十一年二月五日下午飲用酒類
      後，仍於同日下午五時五十分許駕駛車牌號碼ＥＮ－一四五一號動力交通工具
      自用小客車，行經臺北市○○○路與松江路口時，為警攔停並進行呼氣酒精濃
      度檢測，被告於同日下午六時十六分許之呼氣酒精濃度高達一‧０九亳克＼公
      升，且被告於查獲、測試、訊問過程中有語無倫次情事，前已述及，其呼氣酒
      精濃度已逾０．五五亳克＼公升，且顯已造成被告注意力、反應力降低，應認
      已達不能安全駕駛動力交通工具之程度，是被告並非無法駕駛，而係無法安全
      駕駛而對往來之人、車產生危險，被告所辯仍可駕駛云云，於其罪責之成立洵
      無影響。
（三）再被告行為時道路交通管理處罰條例第三十五條第一項第一款「汽車駕駛人，
      駕駛汽車經測試檢定有左列情形之一者，處新臺幣一萬五千元以上六萬元以下
      罰鍰，並當場禁止其駕駛及吊扣其駕駛執照一年。因而肇事致人受傷者，並吊
      扣其駕駛執照二年；致人重傷或死亡者，吊銷其駕駛執照，並不得再考領：一
      、酒精濃度超過規定標準」之規定，係國家為維持行政上之秩序，達成國家行
      政之目的，對違反行政上義務者所科之制裁，性質上為行政罰，而刑法第一百
      八十五之三條「服用酒類不能安全駕駛動力交通工具而駕駛者，處一年以下有
      期徒刑、拘役或三萬元以下罰金」之規定，係針對違反刑事法律之犯罪行為所
      科予行為人之制裁，為刑事刑罰，二者各有不同規範目的，不容混為一談，是
      縱被告業已繳納酒後駕車之行政罰鍰，其所應負之刑事責任亦不得據以免除，
      被告辯稱本件係一罪二罰云云，要屬對法律制度之曲解，尚非有據。
（四）則本件事證已臻明確，被告犯行洵堪認定，應依法論科。
三、核被告所為，係犯刑法第一百八十五之三條服用酒類不能安全駕駛動力交通工具
    而駕駛罪。原審認被告罪證明確，參酌被告未有前科、素行良好，查獲時呼氣酒
    精濃度高達一‧０九亳克＼公升，但尚未因酒後駕車傷及他人，且犯後坦承犯行
    、非無悔意等節，依刑事訴訟法第四百四十九條第一項前段、第四百五十四條第
    二項，刑法第一百八十五條之三、第四十二條第二項，罰金罰鍰提高標準條例第
    二條予以論科，科處罰金二萬二千元，並諭知如易服勞役之折算標準，其認事用
    法均無不合，量刑亦稱妥適，被告空言爭執並非無法安全駕駛、量刑過重、一罪
    二罰，均無理由，應予駁回。
據上論斷，應依刑事訴訟法第四百五十五之一條第三項、第三百六十八條，判決如主
文。
本案經檢察官乙○○到庭執行職務。
中      華      民      國    九十一    年     十一     月    二十五    日
                              臺灣臺北地方法院交通法庭
                                      審判長法  官 劉壽嵩
                                            法  官 林鴻達
                                            法  官 洪文慧
右正本證明與原本無異。
本判決不得上訴。
                                            書記官 謝韻華
中      華      民      國    九十一    年     十一     月    二十五    日
